【裁判字號】    90,訴,1444
【裁判日期】    901218
【裁判案由】    返還保證金
【裁判全文】
臺灣士林地方法院民事判決  九十年度訴字第一四四四號
    原      告  佛泰建設股份有限公司
    法定代理人  丁○○○
    訴訟代理人  戊○○
    被      告  甲○○
                丙○○
    訴訟代理人  乙○○
右當事人間請求返還保證金事件，本院判決如左：
    主    文
原告之訴駁回。
訴訟費用由原告負擔。
    事    實
甲、原告方面：
  一、聲明：被告應給付原告新臺幣（下同）二百萬元，及自民國九十年十一月二十
      日起至清償日止，按週年利率百分之五計算之利息。
  二、陳述：被告於八十九年一月十日與原告簽訂房屋合建同意書，雙方約定由被告
      提供被告所有坐落臺北市○○區○○段一小段一０一０、一０一一地號二筆土
      地，並協助整合同地段九五三至一０一一地號土地之共同合建開發事宜，並向
      原告取得保證金二百萬元。嗣被告並未於合建同意書第四條約定之一年期間內
      協助原告開發完成，原告自九十年二月起一再連繫履約事宜，被告均避不見面
      ，亦未返還已收取之保證金，爰依上開同意書第四條之約定，請求被告返還保
      證金，及自九十年十一月二十日起計付之法定遲延利息。
  三、證據：提出房屋合建同意書一份、存證信函二份。
乙、被告方面：
  一、聲明：駁回原告之訴。
  二、陳述：依兩造所訂之房屋合建同意書第四條之約定，須簽訂該同意書後一年內
      未能取得約四百坪以上之開發範圍，且經雙方協議後，原告始得解除該合約，
      並請求返還保證金。然原告早已取得四百坪以上之開發範圍，只因景氣不佳，
      原告不願開發，竟將責任推諉被告，進而欲解除契約，請求返還保證金，然其
      解除契約並無理由，縱鈞院認原告未取得四百坪以上之開發範圍，然因原告從
      未與被告協議究係解除合約或就已取得之土地繼續開發，依兩造前揭約定，原
      告仍不得片面逕為解除契約，且原告從未為解除契約之意思表示，其請求返還
      保證金並無依據。
  三、證據：提出合建意願書影本十九份。
    理    由
一、原告起訴主張：被告於八十九年一月十日與伊簽訂房屋合建同意書，雙方約定由
    被告提供坐落臺北市○○區○○段一小段一０一０、一０一一地號二筆土地，並
    協助整合同地段九五三至一０一一地號土地之共同合建開發事宜，並向伊取得保
    證金二百萬元。嗣被告並未於合建同意書第四條約定之一年期間內協助伊開發完
    成，伊自九十年二月起一再連繫履約事宜，被告均避不見面，亦未返還已收取之
    保證金，爰依上開同意書第四條之約定，請求被告返還保證金，及自九十年十一
    月二十日起計付之法定遲延利息等情；被告則以：依兩造所訂之房屋合建同意書
    第四條之約定，須簽訂該同意書後一年內未能取得約四百坪以上之開發範圍，且
    經雙方協議後，原告始得解除該合約，並請求返還保證金。然原告早已取得四百
    坪以上之開發範圍，只因景氣不佳，原告不願開發，其解除契約並無理由，縱鈞
    院認原告未取得四百坪以上之開發範圍，然因原告從未與伊等協議究係解除合約
    或就已取得之土地繼續開發，依兩造前揭約定，原告仍不得片面解除契約，且原
    告從未為解除契約之意思表示，其請求返還保證金並無依據等語置辯。
二、原告主張兩造於八十九年一月十日簽訂房屋合建同意書，雙方約定由被告提供坐
    落臺北市○○區○○段一小段一０一０、一０一一地號二筆土地，並協助整合同
    地段九五三至一０一一地號土地之共同合建開發事宜，並向原告取得保證金二百
    萬元之事實，業據提出房屋合建同意書一份為證，並為被告所自認，堪信為真實
    。又原告主張被告未於前開同意書簽訂一年內取得四百坪以上之開發範圍，雖為
    被告所否認，然被告亦自認簽訂書面同意書之範圍未及四百坪，其餘地主則口頭
    同意，然其就口頭同意部分並未能舉證以實其說，是堪認原告此部分主張為真實
    。
三、按若乙方（按即原告）自簽訂同意書後一年內未能取得約四百坪以上之開發範圍
    ，則甲乙雙方得協議是否以已開發範圍逕行開發或本同意書解除作廢，本同意書
    解除作廢之同時甲方（按即被告）須無息返還已收之全額保證金，觀諸兩造所訂
    同意書第四條約定至明。原告未於該同意書簽訂一年內取得四百坪以上之開發範
    圍已如前述，然原告並未與被告協議以已開發範圍逕行開發，或協議解除該同意
    書，則為兩造所不爭執，雖原告曾於九十年四月、五月間分別發函被告呂政邦、
    乙○○，惟僅係催告其等返還保證金，有存證信函二份在卷為憑，兩造既未協議
    解除該同意書，依前揭約定，原告自無從訴請被告返還所付之保證金。從而，原
    告請求被告返還保證金，為無理由，應予駁回。
四、據上論結，本件原告之訴為無理由，依民事訴訟法第七十八條判決如主文。
中      華      民      國    九十      年    十二    月      十八      日
                                        臺灣士林地方法院民事第一庭
~B法      官  方彬彬
右為正本係照原本作成。
如對本判決上訴須於判決送達後廿日內向本院提出上訴狀。
中      華      民      國    九十      年    十二    月      二十      日
~B法院書記官  蕭純純


司法院資訊處製作；財團法人民間司法改革基金會備份。
